【裁判字號】    97,易,86
【裁判日期】    970604
【裁判案由】    竊盜
【裁判全文】
臺灣臺東地方法院刑事判決                97年度易字第86號
公  訴  人  臺灣臺東地方法院檢察署檢察官
被      告  乙○○
輔  佐  人
即被告之母  丙○○
上列被告因竊盜案件，經檢察官提起公訴（97年度偵字第609號
），本院依簡式審判程序審理判決如下：
    主  文
乙○○攜帶兇器竊盜未遂，累犯，處有期徒刑月，如易科罰金
，以新臺幣壹仟元折算壹日。扣案之尖嘴鉗壹支沒收。
    事  實
一、乙○○前於民國90年、91年間因竊盜案件，經本院分別以90
    年度東簡字第99號、91年度東簡字第156號判處有期徒刑4月
    、5月確定，並於92年11月24日縮短刑期執行完畢。詎仍不
    知悔改，復基於意圖為自己不法所有之犯意，於97年3月21
    日下午3時許，持客觀上可為兇器使用之尖嘴鉗1支，前往臺
    東縣臺東市○○路市立殯儀館停車場入口處，見「萬善廟」
    負責人丁○○所管領，原豎立於上開入口處標明「萬善廟」
    之指示牌（價值約新臺幣1,000元）已倒在地上（起訴書誤
    載為乙○○將上開指示牌從地上拔起），遂持上開尖嘴鉗，
    轉開用以固定指示牌支柱與牌面之螺絲（共有2顆螺絲固定
    ），乙○○取下第1顆螺絲後，欲取下第2顆螺絲之際，適有
    警員張基峰駕駛巡邏車經過該處，發現乙○○正在拆解上開
    指示牌，遂當場逮捕乙○○（起訴書誤載為「張清川」），
    並扣得乙○○所有供其竊取上開指示牌所用之尖嘴鉗1支，
    乙○○始未得逞。
二、案經臺東縣警察局移送臺灣臺東地方法院檢察署檢察官偵查
    起訴。
    理  由
一、據以論罪之證據名稱：
（一）被告乙○○於警詢、檢察官偵訊、本院準備程序及審理時
      之自白。
（二）證人即被害人丁○○於警詢時之證述；證人即查獲本案員
      警張基峰於偵訊時之證述。
（三）贓物認領保管單1紙、現場照片4張；扣案之尖嘴鉗1支。
（四）綜上各節相互佐證，被告自白核與事實相符，應堪採信，
      本件事證明確，被告犯行堪以認定，應依法論科。
二、論罪與量刑：
（一）按刑法第321條第1項第3款之攜帶兇器竊盜罪，係以行為
      人攜帶兇器竊盜為其加重條件，此所謂兇器，其種類並無
      限制，凡客觀上足對人之生命、身體、安全構成威脅，具
      有危險性之兇器均屬之（最高法院79年臺上字第5253號判
      例參照）。被告乙○○所攜帶用以拆解上開指示牌之尖嘴
      鉗1支，屬質地堅硬、銳利之器物，依社會一般觀念足以
      對人之生命、身體安全構成威脅，在客觀上顯然具有危險
      性，應屬兇器無訛。核被告所為，係犯刑法第321條第2項
      、第1項第3款之攜帶兇器竊盜未遂罪。又被告已著手於犯
      罪行為之實行而不遂，為未遂犯，爰依刑法第25條第2項
      之規定，按既遂犯之刑度減輕其刑。另被告有如犯罪事實
      欄所載論罪科刑執行情形，有卷附臺灣高等法院被告前案
      紀錄表1份可按，其受有期徒刑執行完畢後5年以內再故意
      犯本案法定刑為有期徒刑之罪，為累犯，應依刑法第47條
      第1項規定加重其刑。
（二）按刑法第59條規定，犯罪之情狀可憫恕，認科以最低度刑
      仍嫌過重者，得酌量減輕其刑，同法第57條規定，科刑時
      應以行為人之責任為基礎，並審酌一切情狀，尤應注意下
      列事項（共10款），為科刑重輕之標準，兩條適用上固有
      區別，惟所謂「犯罪之情狀」與「一切情形」云云，並非
      有截然不同之領域，於裁判上酌減其刑時，應就犯罪一切
      情狀（包括第57條所列舉之10款事項），予以全盤考量，
      審酌其犯罪有情輕法重之事由（即判例所稱有特殊之原因
      與環境等等，在客觀上足以引起一般同情，以及宣告法定
      低度刑，是否猶嫌過重），以為判斷。故適用第59條酌量
      減輕其刑時，並不排除第57條所列舉10款事由之審酌，惟
      其程度應達於有情輕法重之情事，始可予以酌減（最高法
      院70年度第6次刑事庭會議決議參照）。經查，被告乙○
      ○領有中華民國殘礙手冊，有該手冊影本1份附卷為憑（
      見警卷第11頁），且無固定職業，其所為上開犯行，乃見
      上開指示牌倒在地上，而臨時起意為之，核其性質，實屬
      偶發之竊盜犯行，且上該指示牌價值亦非昂貴，被害人之
      損害尚屬輕微，審酌前開各端，被告所為本件竊盜犯行，
      與一般不事生產、遊手好閒之徒，為求不勞而獲，以攜帶
      兇器方式竊盜之情形顯然不同，且次數僅有一次，所生之
      危害不高，參諸上開最高法院決議意旨，其犯罪情狀衡諸
      一般常情，容有情輕法重之處，本院認為倘逕科處法定最
      低本刑6月以上有期徒刑，顯有量刑失衡之虞，自均應依
      刑法第59條規定酌減其刑，並依同法第71條第1項之規定
      先加後減之。爰審酌被告正值青壯，不知努力工作以獲取
      正當報酬，反恣意竊取他人財物，影響社會治安及其所獲
      之財物價值，暨被告犯後坦承犯行之犯後態度、竊盜之動
      機、手段等一切情狀，量處如主文所示之刑，並諭知易科
      罰金之折算標準。至於扣案之尖嘴鉗1支，為被告所有供
      本件竊盜犯行所用之物，爰依刑法第38條第1項第2款宣告
      沒收。
（三）查被告乙○○固領有中華民國殘礙手冊，業如前述。惟參
      酌被告所為本件竊盜犯行之手段、情節，及其於本院審理
      時所陳：知道竊盜係觸法之行為，是為了吃東西而想竊取
      上開指示牌變賣等語（見本院卷第17、25、26頁），顯見
      被告於本件行為時，對於外界事務之知覺理會及判斷作用
      並無較普通人之平均程度顯然減退之情形，又無其他積極
      事證可認被告當時有不能辨識其行為違法或欠缺依其辨識
      而行為之能力，或其辨識行為違法及依其辨識而行為之能
      力顯著減低之情形，自無刑法第19條第1項、第2項之適用
      問題，特此說明。
三、應適用之法條：
    依刑事訴訟法第273條之1第1項、第299條第1項前段、第310
    條之2、第454條，刑法第321條第2項、第1項第3款、第25條
    第2項、第41條第1項前段、第47條第1項、第59條、第38條
    第1項第2款，判決如主文。
本案經檢察官甲○○到庭執行職務
中    華    民    國    97    年    6     月    4    日
                  刑事第二庭    法  官  盧亨龍
以上正本證明與原本無異。
如不服本判決應於收受本判決後10日內向本院提出上訴書狀；上
訴書狀應敘述具體理由。未敘述上訴理由者，應於上訴期間屆滿
後20日內向本院補提理由書狀（均須按他造當事人之人數附繕本
）。「切勿逕送上級法院」。
告訴人或被害人對於本判決如有不服，請書具不服之理由狀，請
求檢察官上訴者，其上訴期間之計算係以檢察官收受判決正本之
日期為準。
                                書記官  石佳琪
中    華    民    國    97    年    6     月    6     日
附錄論罪科刑法條全文：
中華民國刑法第321條第1項：
犯竊盜罪而有左列情形之一者，處6月以上5年以下有期徒刑：
一、於夜間侵入住宅或有人居住之建築物、船艦或隱匿其內而犯
    之者。
二、毀越門扇、牆垣或其他安全設備而犯之者。
三、攜帶兇器而犯之者。
四、結夥三人以上而犯之者。
五、乘火災、水災或其他災害之際而犯之者。
六、在車站或埠頭而犯之者。


司法院資訊處製作；財團法人民間司法改革基金會備份。
